【裁判字號】    96,訴,2002
【裁判日期】    980930
【裁判案由】    租佃爭議
【裁判全文】
臺灣板橋地方法院民事判決              96年度訴字第2002號
原      告  Ｈ○○
            巳○○
            申○○
            未○○
            亥○○
            酉○○
            午○○
            Ａ○
            黃○○
            玄○○
            戌○○
            林冠瀚即天○○之.
            宇○○即天○○之.
            地○○即天○○之.
            Ｇ○○即天○○之.
            Ｄ○○即天○○之.
上十六人共同
訴訟代理人  蕭玉杉律師
被      告  Ｃ○○
                      段216巷33弄15號3樓
            Ｂ○○
                      0巷34之4號
            Ｆ○○
                      號
上  一  人
訴訟代理人  許世正律師
被      告  宙○○
                      4樓
            Ｅ○○○
                      號7樓之1
            寅○○
                      之16號3樓之3
            卯○○
                      0樓之5
            辰○○
                      號
            癸○○
            子○○
                      782, U.S.A（美國加州塔士頂市○○○街2185號）
            Ｉ○○○
                      巷14號4樓
            丑○○
                      7-2號
            Ｊ○○○
                      號4樓之4
            Ｋ○○
                      巷2號
上  一  人
訴訟代理人  丁俊文律師
被      告  Ｌ○○
                      97號9樓
            丁○○
                      巷32弄1號2樓
            丙○○
            乙○○
                      12弄4號
上二人共同
法定代理人  戊○○
兼上二人共
同法定代理
人          甲○○
被      告  庚○○○
                      巷32弄1號2樓
            己○○
                      2樓
            壬○○
            辛○○
上列當事人間租佃爭議事件，經本院於民國98年8 月18日言詞辯
論終結，判決如下：
    主  文
原告之訴駁回。
訴訟費用由原告負擔。
    事實及理由
壹、程序方面
一、按出租人與承租人間因耕地租佃發生爭議時，應由當地鄉（
    鎮、市、區）公所耕地租佃委員會調解；調解不成立者，應
    由直轄市或縣（市）政府耕地租佃委員會調處；不服調處者
    ，由直轄市或縣（市）政府耕地租佃委員會移送該管司法機
    關，司法機關應即迅予處理，並免收裁判費用；前項爭議案
    件非經調解、調處，不得起訴，耕地三七五減租條例第26條
    第1 項、第2 項前段定有明文。查本件租佃爭議事件前經臺
    北縣新莊市公所耕地租佃委員會調解、臺北縣政府耕地租佃
    委員會調處均不成立後，經臺北縣政府耕地租佃委員會移送
    原審處理，此有臺北縣政府民國96年9 月13日北府地籍字第
    0960610508號函暨調處程序筆錄、臺北縣新莊市公所94年7
    月27日北縣莊民字第0940038658號函、調解程序筆錄等件（
    見本院卷(一)第4 至10頁、第54至59頁）在卷可稽，依上開規
    定，原告提起本訴，應予准許。
二、按訴狀送達後，原告不得將原訴變更或追加他訴，但請求之
    基礎事實同一，或該訴訟標的對於數人必須合一確定時，追
    加其原非當事人之人為當事人，民事訴訟法第255 條第1 項
    第2 、5 款定有明文。查本件原告主張系爭耕地三七五租約
    ，原承租人林其祥之繼承人之一天○○業於民國94年9 月24
    日死亡，而原告請求確認系爭耕地三七五租約存之租佃爭議
    事件繫屬於本院時，未將原告天○○之繼承人列為原告，按
    本件訴訟標的對於原告之全體繼承人有合一確定之必要，依
    前揭民事訴訟法之規定，追加原告天○○之繼承人林冠瀚、
    宇○○，地○○、Ｇ○○及Ｄ○○等5 人為原告，此有繼承
    系統表、上開繼承人之戶籍謄本可憑（見本院卷(一)第230 頁
    、本院卷(二)第69、72至77頁），經核並無不合，應予准許。
三、被告Ｃ○○、Ｂ○○、宙○○、Ｅ○○○、寅○○、卯○○
    、辰○○、癸○○、子○○、Ｉ○○○、丑○○、Ｊ○○○
    、Ｌ○○、甲○○、丁○○、丙○○、庚○○○、乙○○、
    己○○、壬○○、辛○○經合法通知，均未於言詞辯論期日
    到場，核無民事訴訟法第386 條各款所列情形，爰依原告聲
    請，由其一造辯論而為判決。
四、按確認法律關係之訴，非原告有即受確認判決之法律上利益
    者，不得提起之，民事訴訟法第247 條第1 項定有明文。又
    所謂即受確認判決之法律上利益，係指法律關係之存否不明
    確，原告主觀上認其在法律上之地位有不安之狀態存在，且
    此種不安之狀態，能以確認判決將之除去者而言，若縱經法
    院判決確認，亦不能除去其不安之狀態者，即難認有受確認
    判決之法律上利益（最高法院52年台上字第1240號判例參照
    ）。本件原告主張就系爭土地有耕地租賃關係存在，但為被
    告所否認，則兩造間耕地租賃法律關係之存否不明確，致原
    告於法律下之地位有不安之狀態存在，且此不安之狀態，能
    以確認判決將之除去，應認原告提起本件確認之訴，有即受
    確認判決之法律上利益，而為法之所許。
貳、實體方面
一、原告起訴主張：
  (一)原告之被繼承人林其祥前與被告之被繼承人林昉漁就坐落臺
    北縣新莊市○○段11地號及同段11-1地號土地（重測前為海
    山頭段石龜小段198 號地號，下稱系爭土地）訂有耕地租約
    ，租期自62年1 月起至67年12月止，並經臺北縣新莊市公所
    列管為私有耕地三七五租約莊租登記字第115 號（下稱系爭
    耕地租約）。嗣林昉漁於27年10月3 日死亡，承租人林其祥
    曾向新莊市公所申請變更租約登記，惟因林昉漁之繼承人未
    辦理繼承登記，致未能辦妥租約變更登記。而林其祥於77年
    2 月8 日死亡後，其繼承人再度向新莊市公所申請變更租約
    登記，仍因出租人林昉漁之繼承人尚未辦理繼承登記，致無
    法辦竣租約變更登記。嗣於92年12月3 日被告Ｃ○○、Ｂ○○、Ｆ○○、宙○○、Ｅ○○○、寅○○、卯○○、辰○○
    、癸○○、子○○、Ｉ○○○、李永月、Ｊ○○○、Ｋ○○
    、Ｌ○○、甲○○、丁○○、丙○○、庚○○○、乙○○、
    己○○、壬○○、辛○○等23人完成繼承登記，新莊市公所
    依據「臺灣省耕地租約登記辦法」第4 條第2 項規定，於93
    年9 月17日以北縣莊民字第0930 050602 號函通知兩造會同
    辦理租約變更登記。原告申○○、戌○○乃於93年10月8 日
    向新莊市公所提出耕地三七五租約變更登記申請書，經新莊
    市公所於94年1 月4 日以北縣莊民字第0940000390號函知申
    請人因出租人提出異議，未能受理租約變更登記，並隨函檢
    還申請書。
  (二)系爭土地由原所有權人即出租人林昉漁與原告之被繼承人即
    承租人林其祥訂有耕地租約，業經主管機關臺北縣新莊市公
    所列管為私有耕地三七五租約莊租登記字第115 號在案，此
    有三七五耕地租約登記簿在卷可稽。而依民事訴訟法第355
    條第1 項規定，文書，依其程式及意旨得認作公文書者，推
    定為真正。又原告有交付地租予被告辰○○及按年繳交稅賦
    之事實，亦有匯款單據、辰○○所書立之收據及臺北縣政府
    田賦實物繳納通知單、臺北縣稅捐稽徵處田賦實物繳納通知
    書、臺灣省桃園農田水利會征收單收據等影本在卷足憑，可
    證確有系爭耕地租約。
  (三)本件被告等就系爭耕地租約存在與否存有爭執，否認該耕地
    租佃契約存在，依民事訴訟法第247 條規定，原告等自有即
    受確認判決之法律上利益。
  (四)聲明：確認原告與被告間就坐落臺北縣新莊市○○段11地號
    及同段11-1地號土地之耕地租賃關係存在。
二、被告抗辯：
  (一)否認原告主張原所有權人林昉漁與原告之被繼承人林其祥就
    系爭土地訂立三七五減租租約：
  1.原告主張系爭租約由承租人林其祥、出租人林昉漁兩人訂立
    ，租期自62年1 月至67年12月，原告自應就其主張之事實應
    提出原租約以實其說，惟原告始終未提出原租約為證，足證
    原告所述並非事實。
  2.系爭土地之原所有權人林昉漁已於日據時代昭和13年10月3
    日（即民國27年10月3 日）死亡。而耕地三七五減租條例係
    於40年5 月25日始完成立法程序，於同年6 月7 日公布施行
    ；依耕地三七五減租條例第6 條規定：「本條例施行後，耕
    地租約應一律以書面為之，租約之訂立、變更、終止或換訂
    ，應由出租人會同承租人申請登記。」，林昉漁既早在27年
    10月3 日死亡，則豈會於耕地三七五減租條例於40年6 月7
    日施行之後，與原告之被繼承人林其祥訂立耕地三七五書面
    租約之理。
  3.本件原告趁系爭耕地所有權人林昉漁死亡後，繼承人未辦理
    繼承登記之期間，虛構系爭土地書面租約，使新莊市公所認
    定有租約而於86年間通知新莊地政事務所加註註記「訂有三
    七五租約」，再於新莊市公所調解委員會調解時，原告強調
    不續租要求地價3 分之1 補償，企圖獲得不當利益。經被告
    追查發現系爭土地將變更為重劃區後，土地登記簿遲至86年
    3 月11日才加註「訂有三七五租約」（本院卷(三)第59頁至第
    63頁），且依據新莊市公所86北縣莊民字第10189 號函所附
    「訂立租約土地清冊」之記載：土地標示新莊市○○段11地
    號，出租人「林漁昉」，租約字號欄「空白」，足見新莊市
    公所函文記載之出租人姓名與系爭耕地之原所有權人不同，
    亦無租約字號（見本院卷(三)第59頁），且新莊市公所097003
    4987號函亦回覆查無原租約副本（見本院卷(三)第159 頁）。
    又依臺灣省耕地租約登記辦法第2 條規定，耕地租約之訂立
    、變更、終止或續訂登記，應於登記原因發生日起30日內，
    向當地鄉鎮市公所申請；另依清理要點規定，系爭耕地租約
    登記效力，原登記期間為62年1 月至67年12月，期滿後未曾
    辦理變更登記，當然逾期無效。倘確有系爭租約存在，原告
    之被繼承人林其祥應於租期67年到期後30日提出續約登記，
    但依臺北縣新莊市公所94年1 月27日北縣莊民字第09400042
    89號函回覆「查本所現有私有耕地三七五租約登記簿上所載
    租約期間為62年1 月至67年12月並且未曾辦理變更登記」，
    詎系爭耕地租約之登記竟在系爭耕地原所有權人林昉漁死後
    數十年，顯不合常理。
  4.卷附94年1 月27日臺灣省臺北縣私有耕地租約第115 號（見
    本院卷(二)第182-1 頁）所載「出租人林昉漁住址臺北市○○○路○ 段165-24號4 樓」顯非實在：因林昉漁日據時代之戶
    籍謄本記載之戶籍地址為「臺北州臺北市下奎府町一丁目百
    八十二番地」、本居住所為「臺北州新莊郡五股庄石土地公
    字石土地公六十九番地」（見本院卷(二)第67頁），何來林昉
    漁（已於27年10月3 日死亡）於62年間居住於「臺北市○○○路○ 段165-24號4 樓」？且依臺北市大安區戶政事務所97
    年7 月16日北市安戶字第09730784700 號函（見本院卷(二)第
    233 頁），並無「臺北市○○○路○ 段165 之24號4 樓」之
    門牌編釘紀錄，故事實上並無「臺北市○○○路○ 段165 之
    24號4 樓」之地址，則94年1 月27日臺灣省臺北縣私有耕地
    租約第115 號所載「出租人林昉漁與住址臺北市○○○路○
    段165- 24號4 樓」顯屬偽造。
  (二)原告所主張林昉漁與林其祥就系爭耕地租約係屬偽造不實，
    故臺北縣政府稅捐稽徵處新莊分處97年5 月14日北稅莊（一
    ）字第0970015480號函（見本院卷(二)第157 頁）所附85年至
    96年系爭耕地地價稅課稅明細表所列「所有權人林昉漁管理
    人林其洋」亦非實在。
  (三)依臺灣省桃園農田水利會97年5 月16日桃農水管字第097000
    4581號函（見本院卷(二)第170 頁）說明二：「新莊市○○段
    11及11-1地號土地 (重測前為新莊市○○○段石龜小段198
    地號)、 面積約0.226 公頃，經查原為林昉漁先生所有出租
    予林旭豳先生，水利費亦由本會分別開立徵收單向地主林昉
    漁及承租人林旭豳徵收，其中62年1 期之水利會費雖為林其
    祥君先行代為繳納，仍難認為其與地主間之租佃關係。」，
    惟林昉漁並未將系爭土地出租予林旭豳，故臺灣省桃園農田
    水利會上開公函謂林昉漁出租系爭土地予林旭豳乙節，亦非
    事實。蓋若係林昉漁出租予林旭豳，則為何未見林昉漁與林
    旭豳之租約。且該臺灣省桃園農田水利會亦認為：「其中62
    年1 期之水利會費雖為林其祥君先行代為繳納，仍難認為其
    與地主間之租佃關係」，則該租約既屬無效，自不因原告之
    被繼承人林其祥或原告申○○代繳田賦、水利會會費，而使
    無效之租約變更為有效。
  (四)原告主張有交付系爭租約之地租，惟原告之被繼承人林其祥
    於77年死亡，自68年至95年間該項地租並無連續交付，亦無
    地租或將租金依法提存。依耕地三七五減租條例第17條第3
    款地租積欠達2 年之總額時，耕地租約即終止。又被告辰○○僅係公同共有人之一，未經其他公同共有人之同意，其無
    權收受系爭耕地之租金，故本件耕地租約依法亦不生效。
  (五)原告未有於系爭土地耕作之事實：經原告向農林航空測量所
    調閱空照圖，系爭土地上未有耕作現象（見本院卷(二)第202
    頁）。又系爭耕地位於中央政府57年4 月公告之淡水河洪水
    平原管制範圍內，實施一級管制區，至69年一級管制區改為
    二級管制區，洩洪區不適宜耕種，至89年始解除二級管制區
    （見本院卷(二)第198 頁)。 可見原告等在系爭土地上未有耕
    作之事實，依耕地三七五減租條例第17條第4 項規定非因不
    可抗力繼續1 年不為耕作時，原告得終止租約。
  (六)聲明：原告之訴駁回。
三、兩造於審理程序中爭執及不爭執之事實：
  (一)不爭執事項：
    本件坐落臺北縣新莊市○○段11地號及同段11-1地號土地（
    重測前為海山頭段石龜小段198 地號），原為林昉漁所有，
    嗣林昉漁於27年10月3 日死亡，由被告Ｃ○○、Ｂ○○、Ｆ
    ○○、宙○○、Ｅ○○○、寅○○、卯○○、辰○○、癸○○、子○○、Ｉ○○○、丑○○、Ｊ○○○、Ｋ○○、丙○○、乙○○、甲○○、Ｌ○○、丁○○、庚○○○、己○○
    、壬○○、辛○○等23人於92年12月3 日完成繼承登記，而
    為公同共有人（見本院卷(一)第51頁反面林昉漁戶籍登記簿影
    本、同卷第278 至295 頁土地登記謄本、土地登記簿影本）
    。
  (二)爭執之事項：
    兩造間就系爭土地有無耕地租賃關係存在？
四、本院之判斷：
  (一)原告主張就系爭土地有耕地租約存在之事實，業據其等提出
    臺北縣政府田賦實物繳納通知書、臺北縣稅捐稽徵處田賦實
    物繳納通知書、臺灣省桃園農田水利會徵收單、第一商業銀
    行存款存根聯、被告辰○○簽立之收據、耕地三七五租約變
    更登記申請書及新莊市公所收件收據等件影本為證（見本院
    卷(一)第122 至第134 頁、第233 至235 頁），惟為被告所否
    認，並以前詞置辯。按當事人主張有利於己之事實者，就其
    事實有舉證之責任，民事訴訟法第277 條前段定有明文。是
    原告既主張就系爭土地有耕地租約存在，依上開規定，自應
    就有租約存在之積極事實，負舉證責任。經查：
  (二)系爭土地原為林昉漁所有，嗣林昉漁於日據時代昭和13年10
    月3 日即民國27年10月3 日死亡，乃由被告Ｃ○○、Ｂ○○
    、Ｆ○○、宙○○、Ｅ○○○、寅○○、卯○○、辰○○、
    癸○○、子○○、Ｉ○○○、丑○○、Ｊ○○○、Ｋ○○、
    丙○○、乙○○、甲○○、Ｌ○○、丁○○、庚○○○、己○○、壬○○、辛○○等23人於92 年12 月3 日完成繼承登
    記，而為公同共有人之事實，有林昉漁之戶籍登記簿影本、
    系爭土地之土地登記謄本、土地登記簿影本在卷可稽（見本
    院卷(一)第51頁反面、同卷第278 至29 5頁），且為兩造所不
    爭執，堪信為真實。
  (三)本件原告主張系爭土地由原所有權人林昉漁與林其祥訂有耕
    地租約，業經臺北縣新莊市公所列管為私有耕地三七五租約
    莊租登記字第115 號，依其程式及意旨得認作公文書，推定
    為真正等語，並以臺北縣新莊市三七五耕地租約莊租登字第
    115 號租約登記簿影本（見本院卷(二)第192 、193 頁）為證
    ，惟為被告所否認。查：
  1.關於系爭耕地租約之註記過程，經本院依職權函詢臺北縣新
    莊地政事務所，經該所以96年12月20日北縣莊地登字第0960
    021970號函回覆係依臺北縣新莊市公所86年3 月11日86北縣
    莊民字第10189 號函囑託註記，此有上開臺北縣新莊地政事
    務所函文暨所附該臺北縣新莊市公所86年3 月11日函及訂定
    租約土地清冊影本可憑（見本院卷(一)第298 至304 頁）。惟
    觀諸臺北縣新莊市公所隨函檢附予臺北縣新莊地政事務所之
    該訂定租約土地清冊影本（見本院卷(一)第304 頁），其中土
    地標示新莊市○○段11地號之出租人記載為「林漁昉」，與
    系爭土地之原所有人為「林昉漁」不同，租約字號欄則空白
    未記載任何租約字號，亦與該清冊其他欄位明確記載耕地租
    約字號有別，則該訂定租約土地清冊之記載是否正確及其上
    所載系爭土地存有耕地租約是否確實，尚非無疑。本院繼而
    依職權函調臺北縣新莊市公所囑託系爭租約註記之相關資料
    ，經臺北縣新莊市公所所以97年1 月7 日北縣莊民字第0970
    001114號函覆相關資料記載係因辦理租約清查而囑託註記，
    此有該函文存卷足佐（見本院卷(一)第307 至332 頁）。又參
    以原告所提出而為被告不爭執之臺北縣新莊市公所09700349
    87號函則回覆查無本件原租約副本，此有該函文影本在卷可
    稽（見本院卷(三)第159 頁）。由上各情足徵，臺北縣新莊市
    公所並非依據系爭耕地租約之原租約或原租約副本囑託臺北
    縣新莊地政事務所進行系爭耕地租約之註記，則系耕租約登
    記是否正確無誤，即非無疑。
  2.其次，參以卷附臺北縣新莊市三七五耕地租約莊租登字第11
    5 號租約登記簿影本（見本院卷(二)第192 、193 頁）及臺灣
    省臺北縣私有耕地租約第115 號影本（見本院卷(一)第52頁）
    之內容，前者製作日期不詳，後者製作日期為94年1 月27日
    ，二者均記載：出租人為「林昉漁」，住址為「臺北市○○○路○ 段165-24號4 樓」，承租人為「林其祥」，原訂租期
    為「62年1 月至67年12月」。惟查，系爭土地之原所有權人
    林昉漁早於日據時代昭和13年10月3 日即民國27年10月3日
    即死亡，此有林昉漁之戶籍登記簿影本可稽（見本院卷(一)第
    51頁反面），且為兩造所不爭執，是林昉漁顯不可能與林其
    祥訂定租期為「62年1 月至67年12月」之耕地租約。又依上
    開林昉漁之戶籍登記簿影本記載，林昉漁於日據時代之戶籍
    地址為「臺北州臺北市下奎府町一丁目百八十二番地」、本
    居住所為「臺北州新莊郡五股庄石土地公字石土地公六十九
    番地」，則與上開臺北縣新莊市三七五耕地租約莊租登字第
    115 號租約登記簿影本及臺灣省臺北縣私有耕地租約第115
    號影本記載之地址不同。況經本院依職權向臺北市大安區戶
    政事務所查詢「臺北市○○○路○ 段165 之24號4 樓」門牌
    編釘情形，經該所回覆：本所檔存門牌資料，並無「臺北市
    ○○○路4 段165 之24號4 樓」之門牌編釘紀錄，有該所97
    年7 月16日北市安戶字第09730784700 號函存卷可按（見本
    院卷(二)第233 頁），足見並無「臺北市○○○路○ 段165 之
    24號4 樓」之地址。則上開臺北縣新莊市三七五耕地租約莊
    租登字第115 號租約登記簿及臺灣省臺北縣私有耕地租約第
    115 號關於系爭耕地租約之記載，顯非正確。
  3.從而，原告主張系爭耕地租約業經臺北縣新莊市公所列管為
    私有耕地三七五租約莊租登記字第115 號，依其程式及意旨
    得認作公文書，推定為真正云云，即無可採。
  (四)原告另主張有交付地租予被告辰○○及按年繳交稅賦之事實
    ，並提出臺北縣政府田賦實物繳納通知書、臺北縣稅捐稽徵
    處田賦實物繳納通知書、臺灣省桃園農田水利會徵收單、第
    一商業銀行存款存根聯、被告辰○○簽立之收據等件影本為
    證（見本院卷(一)第122 至第134 頁），惟為被告所否認。查
    ：
  1.觀諸原告提出之臺北縣政府田賦實物繳納通知書、臺北縣稅
    捐稽徵處田賦實物繳納通知書及臺灣省桃園農田水利會徵收
    單等件影本（見本院卷(一)第122 至第134 頁），其中臺北縣
    政府田賦實物繳納通知書限繳日期為60年8 月27日起至60年
    9 月25日止及62年12月17日起至63年1 月15日日止之2 紙通
    知書（見本院卷(一)第122 頁），均記載繳納義務人為「林昉
    漁」，至於「管理人或代繳義務人」欄則空白未記載；又其
    中臺北縣稅捐稽徵處田賦實物繳納通知書71年第1 期、73年
    第1 期、75年第1 期、76年第1 期之通知書影本3 紙（見本
    院卷(一)第123 、124 頁）雖於「納稅義務人」欄記載「林昉
    漁、林其洋」或「林昉漁、管理人林其洋」，另臺灣省桃園
    農田水利會徵收單（見本院卷(一)第126 至130 頁）雖分別記
    載「繳費義務人林昉漁、負責扣繳人林其祥」、「納費義務
    人申○○」、「林昉漁代納人申○○」，惟經本院依職權函
    詢臺北縣稅捐稽徵處新莊分處及臺灣省桃園農田水利會關於
    田賦實物繳納通知書、農田水利會徵收單上將林其祥列為管
    理人或代繳義務人之依據及相關資料，則經臺北縣稅捐稽徵
    處新莊分處回覆已逾法定保存期限而無法提供，此有該處97
    年5 月14日北稅莊（一）字第0970015480號函可稽（見本院
    卷(二)第157 頁）；另臺灣省桃園農田水利會則回覆：「新莊
    市○○段11及11-1地號土地 (重測前為新莊市○○○段石龜
    小段198 地號)、 面積約0.226 公頃，經查原為林昉漁先生
    所有出租予林旭豳先生，水利費亦由本會分別開立徵收單向
    地主林昉漁及承租人林旭豳徵收，其中62年1 期之水利會費
    雖為林其祥君先行代為繳納，仍難認為其與地主間之租佃關
    係（其間查無向本會提出變更店戶之申請）。」，亦有臺灣
    省桃園農田水利會97年5 月16日桃農水管字第0970004581號
    函暨所附會費賦課臺帳影本可憑（見本院卷(二)第170 至174
    頁），足見系爭土地之承租人並非林其祥，至於林其祥或申
    ○○雖曾代繳系爭土地之水利會費，惟仍不能遽以推認林昉
    漁與林其祥間就系爭土地確實存在耕地租賃關係。
  2.其次，原告所提出被告辰○○簽立之收據及第一商業銀行存
    款存根聯等影本（見本院卷(一)第132 至第134 頁），充其量
    僅能證明申○○於88年、90至92年匯款予辰○○，及辰○○
    於83年間收受申○○所交付系爭土地77至83年租金之事實，
    而系爭土地自林昉漁於27年10月3 日死亡後，即為被告等23
    人所繼承而公同共有，俱如前述，且被告等均抗辯不知有系
    爭耕地租約，亦未授權辰○○收受租金，則被告辰○○收受
    租金之行為，未經全體公同共有人之同意或授權，亦不能因
    辰○○曾收受租金，即認系爭耕地租約確實存在。
  3.從而，原告主張有交付地租予被告辰○○及按年繳交稅賦，
    故系爭耕地租約存在云云，亦不足採。
  (五)綜上所述，本件原告始終未能提出系爭耕地租約之原本，亦
    未就其等主張系爭耕地租約存在之事實舉證以實其說，則其
    等主張兩造間就系爭土地存在系爭耕地租賃關係，即屬無據
    。從而，原告請求確認原告與被告間就坐落臺北縣新莊市○○段11地號及同段11-1地號土地之耕地租賃關係存在，為無
    理由，應予駁回。
五、本件事證已臻明確，兩造其餘攻擊防禦方法及未經援用之證
    據，經審酌後，核與判決結果不生影響，爰不一一論述。
六、據上論結，本件原告之訴為無理由，爰依民事訴訟法第78條
    ，判決如主文。
中    華    民    國    98    年    9     月    30    日
                  民事第二庭    法  官  張筱琪
以上正本係照原本作成
如對本判決上訴，須於判決送達後20日內向本院提出上訴狀
中    華    民    國    98    年    9     月    30    日
                                書記官  連思斐

司法院資訊處製作；財團法人民間司法改革基金會備份。
